臺灣高雄地方法院民事裁定
109年度消債清字第263號
聲  請  人  鄭黃彩岑
0000000000000000

上列當事人因消費者債務清理事件聲請清算，本院裁定如下：
    主  文
聲請人鄭黃彩岑自中華民國一一○年二月二十三日下午四時起開
始清算程序。
命司法事務官進行本件清算程序。
    理  由
一、聲請意旨略以：伊無力清償債務，雖曾依消費者債務清理條
    例向永豐銀行提出前置協商但不成立，而於民國109年10月1
    5日聲請清算等語。
二、按債務人不能清償債務或有不能清償之虞者，得依本條例所
    定更生或清算程序，清理其債務；債務人對於金融機構負債
    務者，在聲請更生或清算前，應向最大債權金融機構請求協
    商債務清償方案，或向其住、居所地之法院或鄉、鎮、市、
    區調解委員會聲請債務清理之調解；自債務人提出協商請求
    之翌日起逾30日不開始協商，或自開始協商之翌日起逾90日
    協商不成立，債務人得逕向法院聲請更生或清算；債務人於
    法院裁定開始更生程序或許可和解或宣告破產前，得向法院
    聲請清算；法院開始清算程序之裁定，應載明其年、月、日
    、時，並即時發生效力；法院裁定開始更生或清算程序後，
    得命司法事務官進行更生或清算程序；必要時，得選任律師
    、會計師或其他適當之自然人或法人1人為監督人或管理人
    ，消費者債務清理條例（下稱消債條例）第3條、第151條第
    1項、第153條、第80條前段、第83條第1項、第16條第1項分
    別定有明文。
三、經查：
  ㈠聲請人曾向永豐銀行提出前置協商但不成立乙節，有永豐銀
    行出具之前置協商不成立通知書（卷第18頁）可證，依消費
    者債務清理條例施行細則第44條之3規定，聲請人於前置協
    商不成立後聲請清算，應屬合法。
  ㈡次查，聲請人於107年及108年度申報所得各為新臺幣（下同
    ）3元（均為中鋼股利），名下無財產，勞工保險於105年6
    月27日退保，現每月領取勞保老年年金24,896元，其為要保
    人之國泰人壽8張保單，其中3張保單有解約金共1,045,104
    元，另三商美邦人壽4張保單均無解約金，另5張保單要保人
    均為次子鄭順耀，聲請人於108年11月領取2筆醫療理賠共40
    ,170元。又聲請人擔任力大越企業有限公司董事及鼎隴企業
    股份有限公司董事（董事長為其配偶鄭世民），該2公司各
    申請自105年5月1日至110年4月30日暫停營業及自105年3月1
    1日至110年4月18日暫停營業，並經財政部高雄國稅局函覆
    均無營業稅及營利事業所得稅申報相關資料；其現年67歲，
    自陳除勞保年金外，無其他收入，3名成年子女均未給付聲
    請人扶養費，亦無領取社會局補助等情，有財產及收入狀況
    說明書（卷㈠第6至10頁）、債權人清冊（卷㈠第12至17頁）
    、經濟部商工登記公示資料查詢（卷㈠第34頁、卷㈠第40頁）
    、財政部高雄國稅局函（卷㈠第35至39頁、卷㈠第41至45頁、
    卷㈠第211頁、卷㈠第238頁）、財團法人金融聯合徵信中心前
    置協商專用債權人清冊（卷㈠第47至50頁）、財政部高雄國
    稅局107年及108年度綜合所得稅各類所得資料清單及總歸戶
    財產查詢清單（卷㈠第51至53頁）、勞工保險被保險人投保
    資料表（卷㈠第54至56頁）、戶籍謄本（卷㈠第57頁）、信用
    報告（卷㈠第59頁）、商業保險投保資料查詢結果表（卷㈠第
    159至160頁）、存摺（卷㈠第26至33頁、卷㈠第162至163頁、
    卷㈠第275至285頁）、診斷證明書（卷㈠第168頁）、醫療費
    用收據（卷㈠第169至171頁）、高雄市政府社會局社會福利
    資訊料查詢表（卷㈠第207至208頁）、三商美邦人壽保險股
    份有限公司函（卷㈠第253至258頁）、勞動部勞工保險局函
    （卷㈠第259頁）、國泰人壽保險股份有限公司函（卷㈠第270
    至271頁）在卷可參。故本院審酌上情，認為核算聲請人目
    前償債能力之基礎以其每月領取之勞保年金24,896元為基準
    。
  ㈢關於聲請人個人日常必要支出部分，按債務人必要生活費用
    ，以最近1年衛生福利部或直轄市政府所公告當地區每人每
    月最低生活費1.2倍定之，消債條例第64條之2第1項定有明
    文。查衛福部社會司所公告110年度高雄市最低生活費為13,
    341元，其1.2倍為16,009元，又該最低生活費用之標準，係
    照當地最近1年平均每人消費支出60％訂定，依其基準之家庭
    收支調查報告調查表格式所示有關經常性支出之調查項目，
    包括利息支出、食品、衣著、房租及水費、電費、醫療保健
    、交通、娛樂、教育等，已涵蓋聲請人所陳報之支出項目；
    因聲請人自陳居住於戶籍地即次子鄭順耀名下房屋（參卷㈠
    第234至237頁，鄭順耀於94年間買賣取得），且於財產及收
    入狀況說明書並未列載房屋費用支出，故於計算聲請人個人
    每月必要生活費時，即應自前開已包括聲請人居住費用在內
    ，扣除相當於房租支出所佔比例約24.36%，避免重複計列費
    用，則扣除居住費用後，聲請人每月必要生活費為12,109元
    【計算式：16,009－（16,009×24.36%）＝12,109】。
  ㈣綜上所述，以聲請人現每月收入24,896元為其償債能力基準
    ，扣除個人必要生活費12,109元後，餘12,787元，而聲請人
    目前負債總額為23,641,491元（參聯徵中心債權人清冊，包
    含：永豐銀行、國泰世華銀行、花旗銀行、華南銀行、台新
    銀行、中國信託銀行、聯邦銀行、遠東銀行、台北富邦銀行
    、日盛銀行、星展銀行、新光銀行、板信銀行、新裕資產公
    司、寰辰資產公司、長鑫資產公司、滙誠第一資產公司、新
    光行銷公司），扣除國泰人壽保險解約金1,045,104元，以
    聲請人每月所餘按月攤還結果，需約147年【計算式：（23,
    641,491－1,045,104）÷12,787÷12≒147.3】始能清償完畢，
    堪認聲請人確有不能清償債務之情事，則聲請人向本院聲請
    清算，應予准許，爰命司法事務官進行本件清算程序。
四、依消債條例第11條第1項、第83條第1項、第16條第1項，裁
    定如主文。
中　　華　　民　　國　　110 　年　　2 　　月　　23　　日
                  民事庭　法　官　  賴寶合
以上正本係照原本作成。
本裁定不得抗告。
中　　華　　民　　國　　110 　年　　2 　　月　　23　　日
                          書記官    胡美儀